【裁判字號】    90,易,647
【裁判日期】    900712
【裁判案由】    恐嚇
【裁判全文】
臺灣臺北地方法院刑事判決                            九十年度易字第六四七號
    公  訴  人  臺灣臺北地方法院檢察署檢察官
    被      告  甲○○
    選任辯護人  丁中原
                杜英達
                李采霓
右列被告因恐嚇案件，經檢察官提起公訴（九十年度偵續字第二號），本院判決如左
：
    主  文
甲○○以加害財產之事，恐嚇他人，致生危害於安全，處罰金參仟元，如易服勞役，
以參佰元折算壹日，緩刑貳年。
    事  實
一、甲○○自民國八十七年十月十八日，參加乙○○在臺北市大安區○○○路○段壹
    參五巷二十七號四樓所開設「麗莎有限公司」之口譯訓練課程，並繳交學費新台
    幣（下同）五萬元，期能經由乙○○本人之授課，增進其口譯程度。於上課之初
    ，雖確係由乙○○親自授課，惟之後乙○○即未每堂課均親自上課，而由前期學
    長上課教學。甲○○因不滿乙○○未能親自教授每堂課程，遂心生不滿，屢傳電
    子郵件予乙○○爭論、抗議，並要求乙○○退費。後因乙○○堅不退費，甲○○
    乃基於加害乙○○欲終止其從事教師工作職業之財產事項之故意，於八十八年七
    月十日下午六時五十六分，在台北市○○區○○街一三一巷二弄一九號三樓自宅
    ，透過向中華電信數據通信分公司所申請之ＨＩＮＥＴ撥接帳號，自其所有電子
    郵件信箱（paochind@ms25.hinet.net）傳送標題為「The Final Words」之電子
    郵件至乙○○所有電子郵件信箱（lisalink@ms14.hinet.net），內容為「Lisa
    ：keep your eyes open to watch closely what I am going to do NEXT，
    I'll go to great lengths to put your career as a "teacher" to an end.
    」之文詞以恐嚇乙○○（該部分經臺北市政府警察局外事科鄭雨璁警員翻譯為「
    把你的眼睛張大看看我要做什麼，我將花很多的時間，將你從事教職的事業結束
    。」詳後述），使乙○○收閱該電子郵件後心生畏懼，並致生危害於安全。
二、案經乙○○訴由臺北市政府警察局大安分局報請臺灣臺北地方法院檢察署檢察官
    偵查起訴。
    理  由
一、訊據被告甲○○，固坦承有於前揭時地以前揭方法傳送前揭電子郵件予乙○○之
    情事，惟矢口否認有何恐嚇犯意，辯稱係因為告訴人乙○○並未依規定申請立案
    ，違法公開招生、收費及授課，違反「短期補習班設立及管理規則」之規定，是
    其所稱「I'll go to great lengths to put your career as a "teacher" to
    an end.」等語，係指其準備向教育主管機關及臺北市長馬英九舉發告訴人乙○
    ○此不法招生情事而已，並無準備為任何不法或不當之行為云云。
二、按刑法第三百零五條之恐嚇罪，僅以通知加害之事使人恐怖而有不安全之感覺為
    已足，不必果有加害之意思，更不需確實有實施加害之行為為必要，合先敘明。
三、經查：
    （一）右揭事實，業據告訴人乙○○於警訊、偵查及本院訊問中指訴綦詳，並有
          列印自前開內容之電子郵件一紙扣案可稽（見臺灣臺北地方法院八十九年
          度偵字第九七九號卷第二十一頁）。
    （二）而前開內容為「keep your eyes open to watch closely what I am
          going to do NEXT，I'll go to great lengths to put your career as
          a "teacher" to an end.」之電子郵件，經檢察官於偵查中傳喚臺北市政
          府警察局外事科警員鄭雨璁到庭翻譯，其譯文內容為：「把你的眼睛張大
          看看我下一步要做什麼，我將花很多的時間，將你從事教職的事業結束。
          」（見前開偵卷第六十頁）本院經核結果，認鄭雨璁警員之翻譯與英文原
          意相近，堪予採信，被告於本院調查中對該譯文之內容亦表示同意（見本
          院九十年四月三日訊問筆錄）。雖被告在該英文電子郵件中，並未明白表
          示所謂「下一步（即NEXT）」係何所指。然查，被告甲○○與告訴人王麗
          莎先前就參加告訴人乙○○所開設「麗莎有限公司」之口譯訓練課程，因
          告訴人乙○○並未每堂親自上課及退費問題已爭執多時，此為被告甲○○
          與告訴人乙○○於本院調查中所自承，被告於八十八年七月十日下午六時
          五十六分傳送本件電子郵件予告訴人乙○○之前，並已至少曾分別於八十
          八年一月十八日、同年七月四日分別寄發中文信件二封（見被告九十年四
          月二十四日所提答辯狀被證四）、九十年七月八日傳送英文電子郵件一封
          （見前開偵卷第十九頁），及經由臺北市議會秦儷舫議員向臺北市政府教
          育局舉發乙○○可能有違法招生之情事（見被告九十年四月二十四日所提
          答辯狀被證三臺北市政府教育局八十八年二月五日北市教六字第八八二０
          七００七００號函文影本一紙）。是在被告甲○○於八十八年七月十日傳
          送本件電子郵件予告訴人乙○○之時，既已與告訴人乙○○結下宿怨，且
          曾多次寄發信函，及向臺北市政府教育局檢舉告訴人乙○○可能有違法招
          生之情事，而被告又於前開八十八年七月十日所傳送之英文電子郵件中，
          以不明指所謂「下一步（即NEXT）」係將為何種作為之方式，並在全封電
          子郵件中，特別將「NEXT」大寫，衡情，告訴人在接到此封電子郵件之時
          ，因不明瞭被告甲○○除向臺北市政府教育局檢舉外，會有另外何種作為
          ，自有可能因收到被告甲○○此封電子郵件而心生畏懼。被告甲○○雖辯
          稱所謂「下一步（即NEXT）」係要向臺北市長馬英九舉發告訴人乙○○可
          能有違法招生之情事云云，惟被告甲○○傳送該電子郵件之時，既如前述
          將使告訴人乙○○心生畏懼而有不安全之感覺，且傳送時亦未明言將有何
          作為，足徵被告甲○○傳送該封電子郵件，確實將危害於告訴人乙○○，
          被告於傳送該封電子郵件之後，是否有向馬英九市長檢舉等情，與本件犯
          罪之成立並不生影響，是其所辯顯不足採。從而，本件事證明確，被告犯
          行堪以認定。
四、被告甲○○以「Lisa：keep your eyes open to watch closely what I am
    going to do NEXT，I'll go to great lengths to put your career as a
    "teacher" to an end.」之加害財產文詞以恐嚇乙○○，使乙○○收閱該電子郵
    件後心生畏懼，並致生危害於安全，核其所為，係犯刑法第三百零五條之恐嚇罪
    。公訴人雖認被告係以加害告訴人自由之方式恐嚇告訴人，惟該電子郵件之內容
    ，主要係被告表明要終結告訴人之教職生涯，此等教職之職業事項，應係財產之
    事項，公訴人認係恐嚇自由，似有誤會，附此敘明。爰審酌被告係因不滿告訴人
    未能親自教授口譯課程，為維護其消費者權益，屢屢要求退費亦無結果，一時氣
    憤，方傳送此電子郵件，惡性尚輕及其他一切情狀，從輕量處如主文所示之刑，
    並諭知易服勞役之折算標準。此外被告未曾受有期徒刑以上刑之宣告，有臺灣高
    等法院檢察署刑案紀錄簡覆表一份在卷可稽，經此教訓後，應知警惕，當無再犯
    之虞，本院因認對其所宣告之刑，以暫不執行為適當，爰併予宣告緩刑二年，以
    勵自新。又告訴人雖於本院調查中，要求本院調取本院九十年自字第二二０號卷
    之錄音帶，惟本院審酌結果，認該案之錄音帶與本案並無直接關係，而無調取之
    必要，併此敘明。
五、公訴人於本院審理中，當場以言詞陳明被告甲○○恐嚇告訴人乙○○，並不以起
    訴書上所載八十八年七月十日之電子郵件為限（即本院前開認定之犯罪事實），
    尚包括被告於八十八年七月八日、八月八日、八月十二日傳送給告訴人之電子郵
    件，與八十八年九月五日在告訴人乙○○前揭臺北市大安區○○○路○段一三五
    巷二十七號四樓所開設「麗莎有限公司」一樓門口所發現疑似爆裂物（內有酒精
    瓶及打火機）之事實，且該等事實與起訴之犯罪事實，均有連續犯之裁判上一罪
    關係云云（見九十年六月二十八日審判筆錄）。經查：
    （一）就被告八十八年七月八日傳送予告訴人之電子郵件：該電子郵件之內容為
          ：「Lisa：It seems that your computer uncompatible with mine.
           So,whatever you sent me in the previous e-mails I could not
           read. But I can see clearly that phone numbers--00000000. I was
           wondering that why not you made that Mr.Lee call me?！The whole
           thing makes me feel sad and angry at you, because I have
           received no SINCERE response from you. Let me give you one more
           piece of advice: The company that doesn't pay attention to what
           its customers are saying won't be around long. IT ISN'T SOME
           LITTLE THING THAT WILL GO AWAY. Note: There are only three days
           left before I take the next step. Although the fight between
           you and me would be grueling, I WILL stick with it until you
           give me a refund AND change your midnset.」（見前開偵卷第十九頁
           ）該電子郵件之中文內容，經檢察官於偵查中傳喚臺北市政府警察局外
           事科警員鄭雨璁到庭翻譯，其譯文內容為：「似乎你的電腦與我的電腦
           在連結上有點問題，所以你之前寄給我的電子郵件我都沒有辦法閱讀，
           可是我可以很清楚的看到一個電話號碼00000000。我覺得很奇
           怪你為何不直接叫李先生打電話給我，這整個事情讓我對你感到很生氣
           ，因為我沒辦法感受到你真誠的回應，以下給你一點建議：一個公司如
           果不注重顧客的聲音，沒辦法存在很久，顧客的意見不是可以被忽略的
           小事情。附註：距我採取下一個步驟還有三天時間，雖然我們之間的抗
           爭會很困難有點棘手，但我仍然會堅持下去，直到你給我退費並改變你
           的心意。」（見前開偵卷第五十九頁背面）本院經核結果，認鄭雨璁警
           員之翻譯與英文原意相近，堪予採信。經查該封電子郵件中，並無任何
           強烈之措辭，或有何恐嚇告訴人之字句，僅係事實之陳述與建議，尚未
           構成惡害之通知，是從該封電子郵件中，並不足見被告有何恐嚇告訴人
           之犯行。
     （二）就被告八十八年八月八日傳送予告訴人之電子郵件：該電子郵件之內容
           為：「Ｌｉｓａ：〝口譯名師〞好像真的暫時〝無法可管〞……不過在
           〝無法可管〞以前，我會用我自己的方法，一直〝管〞下去‧直到你真
           正修正你的行為為止……不過，從今天起…我會讓妳知道我的每一項行
           動，讓我們一起觀看這場大戲會是如何發展‧附件是我寄給大成報總編
           輯卜仁美的一封信‧寫信給她是因為我覺得〝Ｌｉｓａ電影有約〞專欄
           ，有間接做了替妳招生的幫凶之嫌…甲○○」（見臺灣臺北地方法院檢
           察署九十年偵續字第二號卷第十二頁至第十四頁）從該電子郵件中，亦
           無任何強烈之措辭，或有何恐嚇告訴人之字句，至於被告所寄給大成報
           總編輯卜仁美的信中，亦僅為情緒性字眼之抒發而已，尚無何恐嚇之字
           句，是從該封電子郵件中，亦不足見被告有何恐嚇告訴人之犯行。
     （三）就被告八十八年八月十二日傳送予告訴人之電子郵件：該電子郵件之內
           容為：「Hi：本人的大作口譯名師無法可管已經刊登在今天（８月１２
           日的自由時報１５版），請快快去買來欣賞‧並請大家告訴大家，分享
           我小小的喜悅！葆琴」經本院審究該電子郵件之內容，不過係被告告知
           告訴人，其已撰寫一篇文章並刊登於自由時報上而已，尚無任何恐嚇字
           眼，是從該封電子郵件中，復不足見被告有何恐嚇告訴人之犯行。。
     （四）就八十八年九月五日在告訴人乙○○前揭臺北市大安區○○○路○段一
           三五巷二十七號四樓所開設「麗莎有限公司」一樓門口所發現疑似爆裂
           物（內有酒精瓶及打火機）之部分：經本院就該疑似爆裂物函詢當時處
           理本案之臺北市政府警察局大安分局，該分局函覆表示該疑似爆裂物上
           並無任何指紋可資鑑驗，且因時間久遠，已經遺失等語，此有該分局九
           十年五月十日北市警安分刑字第九０六一八九０九００號函文一紙在卷
           可資佐證，是該疑似爆裂物上既無任何指紋，尚難遽認為被告甲○○所
           放置，就該部分自不得據此推斷被告甲○○有何恐嚇犯行。
     （五）綜上所述，公訴人於本院審理時所補充被告甲○○於八十八年七月八日
           、八月八日、八月十二日傳送給告訴人之電子郵件，與八十八年九月五
           日在告訴人乙○○前揭臺北市大安區○○○路○段一三五巷二十七號四
           樓所開設「麗莎有限公司」一樓門口所發現疑似爆裂物（內有酒精瓶及
           打火機）之事實，犯罪嫌疑均有不足，不得據此認定被告就該等部分亦
           成立恐嚇罪，然公訴人認該等部分之事實與起訴之犯罪事實，均有連續
           犯之裁判上一罪關係，爰不另為無罪之諭知，附此敘明。
據上論斷，應依刑事訴訟法第二百九十九條第一項前段、刑法第三百零五條、第四十
二條第二項、第七十四條第一款、罰金罰鍰提高標準條例第一條前段、第二條，判決
如主文。
本案經檢察官邱舜韶到庭執行職務。
中      華      民      國    九十      年      七      月     十二     日
                              臺灣臺北地方法院刑事第七庭
                                  審判長  法  官  陳坤地
                                          法  官  陶亞琴
                                          法  官  吳冠霆
右正本證明與原本無異。
如不服本判決，應於判決送達後十日內向本院提出上訴狀 (應附繕本) ，上訴於
臺灣高等法院。
                                          書記官  張耀鴻
中      華      民      國      九十      年    七      月     十六     日
附錄法條：
刑法第三百零五條（註明：罰金部分已提高十倍）
以加害生命、身體、自由、名譽、財產之事，恐嚇他人致生危害於安全者，處二年以
下有期徒刑、拘役或三百元以下罰金。


司法院資訊處製作；財團法人民間司法改革基金會備份。
